臺灣高等法院臺中分院民事裁定
110年度抗字第396號
抗  告  人  冠鴻實業有限公司

法定代理人  邱鉦凱  

相  對  人  松和佐有限公司即豪水有限公司

法定代理人  陳坤諒  
上列抗告人與相對人間給付承攬報酬事件，抗告人對於中華民國
110年8月30日臺灣彰化地方法院110年度訴字第749號民事裁定，
提起抗告，本院裁定如下：
    主  文
原裁定廢棄。
    理  由
一、抗告意旨略以：抗告人前聲請核發支付命令漏未陳報兩造承
    攬契約（下稱系爭契約）之第8頁，而該頁下方載明：「甲
    、乙雙方同意以臺灣彰化地方法院為第一審管轄法院」等語
    ，可知兩造就本事件另有合意由原法院為第一審管轄法院，
    故系爭契約第19條約定兩造合意以臺灣臺南地方法院為第一
    審管轄法院，即應屬選擇或競合之合意管轄，並未排除其他
    法院有管轄權，臺灣彰化地方法院即原法院亦有管轄權。查
    相對人之公司營業地在彰化縣境內，本件起訴後兩造均未對
    管轄權為爭執，而臺灣臺南地方法院均與兩造之營業所在地
    、兩造公司法定代理人之住所地、契約履行地無涉，故本件
    訴訟由原法院管轄，最符合當事人利益等語。
二、按當事人得以合意定第一審管轄法院，但以關於由一定法律
    關係而生之訴訟為限；前項合意，應以文書證之，民事訴訟
    法第24條定有明文，究其立法意旨在除專屬管轄外，准許當
    事人以約定增加或指定法定管轄以外之法院為管轄法院，故
    當事人合意管轄契約乃屬程序選擇契約，又當事人管轄之合
    意，可分為「排他合意管轄」及「競合合意管轄」，若當事
    人約定合意管轄之真意不明時，無法認定屬於排他合意管轄
    時，為便利當事人起訴，應解釋為競合之合意管轄，讓當事
    人仍可選擇在法定管轄或合意管轄法院起訴。且當事人合意
    定第一審管轄法院後，原告如拋棄其合意定管轄法院之權益
    ，逕向被告住所地之法院起訴，被告亦無異議而為本案之言
    詞辯論者，該受訴法院即為有管轄權之法院（最高法院91年
    度台抗字第351號民事裁定參照）。
三、抗告人主張其承攬相對人之工程，雙方簽訂系爭契約，該工
    程已經驗收完竣，相對人經屢次催討不付工程款新臺幣185
    萬元，遂據此向原法院聲明核發支付命令，並經相對人異議
    之後視為起訴，有民事聲請支付命令書狀、聲明異議狀在卷
    。觀之抗告人於110年9月1日陳報狀提出之系爭契約，其中
    第19條約定：「管轄：本契約如有未盡事宜，雙方當依公平
    誠信原則協商解決之，如有未決，甲、乙雙方同意以臺灣臺
    南地方法院為第一審管轄法院。」，惟於系爭契約之末頁立
    契約書人欄下方又載有「甲、乙雙方同意以臺灣彰化地方法
    院為第一審管轄法院。」等語，此復未據被告表示意見，由
    此可知系爭契約就管轄之合意應為「競合合意管轄」，並無
    排他合意管轄之意思，亦即臺灣臺南地方法院以及原法院就
    本件均有管轄權。原法院既有管轄權，依上開說明，原告向
    原法院提起本件訴訟，自無不合，原法院逕將本件移送臺灣
    臺南地方法院，即有未洽。抗告意旨指摘原裁定不當，求予
    廢棄，為有理由，應由本院將原裁定廢棄，發回原法院更為
    適法之處理。
四、據上論結，本件抗告為有理由，爰裁定如主文。
中    華    民    國   110    年     10    月   28    日
                  民事第四庭     審判長法  官  林慧貞
                                       法  官  劉惠娟
                                       法  官  王怡菁
正本係照原本作成。
本裁定除以適用法規顯有錯誤為理由外，不得再抗告。如提起再
抗告，應於收受送達後10日內委任律師為代理人向本院提出再抗
告狀。並繳納再抗告費新臺幣１千元。因疫情而遲誤不變期間，
得向法院聲請回復原狀。
                                      書記官  盧威在

中　　華　　民　　國　　110 　年　　10　　月　　28　　日